最高法院民事裁定　　　　　　　一○○年度台抗字第八四六號
抗　告　人　單久興　
訴訟代理人　顧立雄律師
　　　　　　白友桂律師
　　　　　　陳一銘律師
上列抗告人因與相對人周思慧間聲請假扣押事件，對於中華民國
一○○年六月二十一日台灣高等法院裁定（一○○年度全字第一
七號），提起抗告，本院裁定如下：
    主  文
原裁定廢棄，應由台灣高等法院更為裁定。  
    理  由
本件相對人即債權人主張伊因不堪家暴，攜二名未成年子女離家
，並對伊夫即抗告人提起離婚訴訟及子女親權行使與扶養費之假
處分，經台灣板橋地方法院（下稱板橋地院）以假處分裁定，命
抗告人於兩造離婚訴訟確定前，自民國九十九年一月二十五日起
按月給付子女之扶養費各新台幣（下同）一萬二千元予相對人，
適至原法院兩造並協議該扶養費減為每名子女九千元，如離婚訴
訟認抗告人應付扶養費超過九千元者，抗告人願於該訴訟確定之
日起十日內，給付假處分期間之扶養費差額。該離婚訴訟業經板
橋地院判准兩造離婚，二名未成年子女權利義務之行使與負擔由
相對人任之，抗告人每月應給付未成年子女各一萬二千元；遲誤
一期履行者，視為全部到期。詎抗告人於一○○年二月竟未付扶
養費，同年三月起更陸續發生給付遲延及未足額情形，復於探視
子女時透露「若判決離婚，爸爸將去大陸不再回來了」等語，足
認抗告人已有開始脫產行為，倘其將名下財產變賣及遠赴大陸工
作，恐日後有不能強制執行或甚難執行之虞，願以現金或財團法
人法律扶助基金會士林分會之保證書供擔保，以補釋明之不足等
情，因離婚訴訟經抗告人提起上訴而繫屬原法院，乃向原法院聲
請對抗告人之財產為假扣押。原法院認相對人就假扣押之請求已
有釋明，又基於相對人陳稱抗告人透露將赴大陸不返，並參酌抗
告人遲付或少付扶養費及工作上時需往來國外，認假扣押之原因
亦有所釋明，縱認釋明不足，惟相對人已陳明願供擔保，可補釋
明之不足，乃裁定准相對人供擔保後，得對相對人之財產在一百
八十五萬四千元範圍內予以假扣押。
惟按請求及假扣押之原因應釋明之；前項釋明如有不足，而債權
人陳明願供擔保或法院認為適當者，法院得定相當之擔保，命供
擔保後為假扣押，民事訴訟法第五百二十六條第一項、第二項分
別定有明文。故債權人聲請假扣押應就其請求及假扣押之原因加
以釋明，兩者缺一不可。該項釋明如有不足而債權人陳明願供擔
保或法院認為適當者，法院始得定相當之擔保，命供擔保後為假
扣押。若債權人就其請求及假扣押之原因有一項未予釋明，法院
即不得為命供擔保後假扣押之裁定。此所謂假扣押之原因，則指
有日後不能強制執行或甚難執行之虞（同法第五百二十三條第一
項）而言。查相對人聲請假扣押所提板橋地院假處分裁定、判決
、聲明上訴狀、原法院協議筆錄及郵局帳戶存摺等資料，僅為假
扣押請求之釋明。而抗告人拒絕或遲延給付，僅屬債務不履行之
狀態，似與就抗告人堅拒給付且其職業、資產、信用等狀況綜合
判斷，可認定債務人現存之既有財產已瀕臨成為無資力或與債權
人之債權相差懸殊或財務顯有異常而難以清償債務之情形非盡相
同。果爾，則能否逕謂其有日後不能強制執行或甚難執行之虞，
而認相對人對於假扣押之原因已為釋明，已非無疑。又相對人雖
陳明抗告人與子女探視期間，向子女透露「若判決離婚，爸爸將
去大陸不再回來了」，足證抗告人已有開始脫產之行為，恐有不
能強制執行或甚難執行之虞云云，惟此僅屬相對人之主張或陳述
，並未提出證據釋明之，原法院參酌抗告人工作性質常有往來國
外之機會，逕認抗告人非無遠赴大陸不為給付或處分隱匿財產致
相對人追償無著之可能，亦非無再進一步斟酌之餘地。抗告論旨
，執以指摘原裁定不當，求予廢棄，不能認為無理由。
據上論結，本件抗告為有理由。依民事訴訟法第四百九十二條，
裁定如主文。
中    華    民    國  一○○  年    十    月   二十   日
                      最高法院民事第七庭
                          審判長法官  顏  南  全  
                                法官  林  大  洋  
                                法官  鄭  傑  夫  
                                法官  陳  玉  完  
                                法官  李  慧  兒  
本件正本證明與原本無異
                                      書  記  官  
中    華    民    國  一○○  年   十一   月    一    日
                                                      Q